【裁判字號】    98,台上,6809
【裁判日期】    981119
【裁判案由】    違反毒品危害防制條例
【裁判全文】
最高法院刑事判決            九十八年度台上字第六八０九號
上  訴  人  陳朝坤
選任辯護人  張振興律師
上列上訴人因違反毒品危害防制條例案件，不服台灣高等法院中
華民國九十六年九月六日第二審判決（九十六年度上訴字第二八
０六號，起訴案號：台灣台北地方法院檢察署九十五年度偵字第
五六四二號），提起上訴，本院判決如下：
    主  文
原判決撤銷，發回台灣高等法院。
    理  由
原判決維持第一審論處上訴人陳朝坤販賣第二級毒品罪刑（處有
期徒刑八年，併為相關從刑之諭知）之判決，駁回上訴人在第二
審之上訴。固非無見。
惟查：（一）、有罪之判決書應記載犯罪事實，並應於理由內記
載認定犯罪事實所憑之證據及其認定之理由，刑事訴訟法第三百
零八條、第三百十條定有明文。毒品危害防制條例所處罰之販賣
毒品罪，係因犯罪行為人主觀上有藉以營利之惡性，致使施用毒
品擴散而嚴重危害社會，因而法律制定重刑。是營利之意圖乃販
賣毒品罪之構成要件，自須於有罪判決之犯罪事實中明予記載，
並予理由中敘明其憑以判斷之理由，始為合法。原判決論上訴人
以販賣第二級毒品罪，係引用第一審判決書記載之事實、證據及
理由。惟第一審判決理由雖認定上訴人販賣第二級毒品係基於營
利之意圖，然於事實欄並未記載上訴人有何營利意圖，揆之前開
法條說明，於法尚有未合，原審未加以指正，仍予援用維持，自
有未妥。（二）、偵查犯罪機關依法定程序監聽之錄音內容，始
屬調查犯罪所得之證據，依據監聽錄音結果予以翻譯而製作之通
訊監察譯文，乃該監聽錄音內容之顯示，此為學理上所稱之派生
證據，屬於文書證據之一種。而文書由公務員製作者，應記載製
作之年、月、日及其所屬機關，由製作人簽名，刑事訴訟法第三
十九條定有明文。原判決引用第一審判決，採用上訴人於民國九
十四年十二月六日晚間九時三十分、九十四年十二月七日下午一
時以0000000000號行動電話與0000000000
號行動電話間二次電話聯絡之行動電話通訊監聽譯文（見第一審
判決第四頁第十八至三十行），資為認定上訴人犯罪事實之主要
證據之一。然依卷附上開通訊監察譯文表影本所示，該譯文表並
未記載製作日期，亦未經製作人在其上簽名（見偵查卷第五三、
五四頁），與法律規定之程式不合，原判決遽採該通訊監察譯文
表資為不利於上訴人之依據，亦有未合。（三）、毒品危害防制
條例第十九條第一項前段規定：「犯第四條至第九條、第十二條
、第十三條或第十四條第一項、第二項之罪者，其供犯罪所用或
因犯罪所得之財物，均沒收之」。原判決引用第一審判決事實記
載朱婉綺經由友人介紹撥打上訴人所使用之000000000
0號行動電話洽談購買第二級毒品大麻事宜，於理由亦說明上訴
人並不否認0000000000號行動電話係伊在使用之情（
見第一審判決第三頁倒數第三、四、十、十一行）。則上開00
00000000號行動電話，是否係上訴人所有，供販賣毒品
所用之物，應否依毒品危害防制條例第十九條第一項諭知沒收，
原審未經調查審認，亦有未當。（四）、當事人於審判期日前，
或審判期日，聲請調查之證據，如與待證事實有重要關係，又非
不能調查或不易調查，而法院未予調查，又未認其無調查之必要
，以裁定駁回之，或雖經調查，其所得證據如何不足採取，亦未
於判決理由內予以說明，其所踐行之訴訟程序，自難謂非違法。
上訴人否認有販賣大麻之犯行，辯稱扣案之大麻是自己要用來施
用的等語。原審雖引用第一審判決，認上訴人為警查獲後所採集
之尿液經鑑定結果為大麻陰性反應，有台灣檢驗科技股份有限公
司濫用藥物尿液檢驗報告足參，難認上訴人所辯大麻係供自己施
用為可採。然該尿液檢驗報告之採尿日期為九十五年三月八日（
見偵查卷第六三頁），與原判決所認定上訴人販賣大麻之日期為
九十四年十二月七日，二者相隔已數月之久，是否可憑以認定上
訴人於九十四年十二月間無施用大麻之行為，不無疑問。上訴人
於原審請求函查上訴人於採尿檢驗前二個月施用大麻，是否可能
被檢驗出陽性反應，此有利於上訴人之證據，並非不能調查，原
審未予調查，又未認其無調查之必要，以裁定駁回之，所踐行之
訴訟程序，難認適法。以上或係上訴意旨所指摘，或為本院得依
職權調查之事項，應認原判決有撤銷發回更審之原因。又原判決
理由四不另為無罪諭知部分，因公訴人認與上開有罪部分有修正
前刑法連續犯裁判上一罪關係，應一併發回。
據上論結，應依刑事訴訟法第三百九十七條、第四百零一條，判
決如主文。
中    華    民    國  九十八  年   十一   月   十九   日
                      最高法院刑事第二庭
                          審判長法官  莊  登  照  
                                法官  陳  世  淙  
                                法官  徐  昌  錦  
                                法官  許  錦  印  
                                法官  蕭  仰  歸  
      本件正本證明與原本無異
                                      書  記  官  
中    華    民    國  九十八  年   十一   月  二十四  日
                                                      K

司法院資訊處製作；財團法人民間司法改革基金會備份。
